臺灣高等法院刑事判決　　　　　　　　　　　　　　九十年度上易字第三七０五號
　　上　訴　人
　　即　被　告　丁○○
　　　　　　　　乙○○
　　　　　　　　庚○○
　　　　　　　　己○○
　　　　　　　　戊○○
右被告等因賭博案件，不服臺灣新竹地方法院八十九年度易字第五八七號，中華民國
九十年三月三十日第一審判決（起訴案號：臺灣新竹地方法院檢察署檢察官八十八年
度偵字第七七０九號、八十九年度偵字第六一二六號），提起上訴，本院判決如左：
    主  文
上訴駁回。
庚○○、己○○均緩刑貳年。
    事  實
一、丁○○曾於民國（下同）八十四年間犯賭博罪，經原審法院判處有期徒刑六月，
    於八十四年九月七日執行完畢。
二、戊○○自八十七年十一月十四日起，在新竹市○○街七號其所經營公眾得出入之
    「淯寶電子遊藝廣場」，擺設滿天星電動玩具、四大天王電動玩具、麻將電動玩
    具、水果精靈彈珠台、賓果電動玩具等機檯，並先後僱用與其有犯意聯絡之成年
    人丁○○、陳火生（另案判決確定）、陳滄浪（未經起訴）為現場主任，乙○○
    為櫃臺員，劉亞倫、鄭愛蘭（均另行審結）及魏美枝、劉東櫻、謝金蓮、陳盈玲
    、徐美君、邱琴芳、陳孟玉（均未經起訴）等為開分員，分別在現場負責督導、
    開分洗分及兌換現金之工作，採早、午、晚三班制二十四小時營業，共同以前揭
    電動賭博機檯與不特定之顧客賭博財物，並招募不特定之會員吳朝榮、己○○、
    李文洲等前往賭博財物，其賭博方式，係由參與賭賭博者出資，以現金一元開一
    分，開分員開分後，與機具押注對賭，押中可贏得倍數不等分數，如未押中，賭
    資悉歸戊○○所有，終局再以機具上顯示之分數向現場人員按相同比例兌換現金
    ，戊○○、丁○○、陳火生、陳滄浪、乙○○、劉亞倫、鄭愛蘭、魏美枝、劉東
    櫻、謝金蓮、陳盈玲、徐美君、邱琴芳、陳孟玉並均恃以維生，資為常業。庚○
    ○、己○○均基於概括之犯意，分別自八十八年七月間起迄八十八年十月間止，
    連續多次在該廣場以電動賭博機具賭博財物。嗣先後於(1)八十八年十月二十五日
    零時許，在該廣場為警當場查獲賭客吳朝榮、王凱立、庚○○、己○○等與電動
    玩具機檯對賭，並扣得當場賭博之機具滿天星電動玩具三十台（含ＩＣ板三十片
    ）、滿貫天龍電動玩具十台（含ＩＣ板十片）、皇冠迷電動玩具二台（含ＩＣ板
    二片）、水果精靈彈珠檯五台（含ＩＣ板五片）、賓果派對電動玩具一台（含Ｉ
    Ｃ板十片）、賭資新台幣（下同）一萬四千七百元及戊○○所有之監視器、電視
    四組、錄影帶一卷、貴賓卡使用登記表十五張、交接班計分紀錄表二張及日報表
    八張（原判決誤載滿天星電動玩具三十台、四大天王電動玩具十台、麻將電動玩
    具十台、水果精靈彈珠台五台、賓果電動玩具一台及ＩＣ板五十八塊）。(2)八十
    九年九月二十一日晚間九時二十五分許，在上址為警當場查獲賭客姜義杰、李文
    洲、朱燦章、王恩承（均未經起訴）等與電動玩具機檯對賭，並扣得當場賭博之
    機具滿天星電動玩具三十台（含ＩＣ板三十片）、四大天王電動玩具十台（含Ｉ
    Ｃ板十片）、麻將電動玩具十台（含ＩＣ板十片）、水果精靈彈珠檯五台（含Ｉ
    Ｃ板五片）、九人座賓果電動玩具一台（含ＩＣ板一片）、賭資三萬三千九百九
    十元及戊○○所有之錄影帶二十四卷、會員資料八張、滿天星開分表一張、機台
    開分洗分表二張、員工名冊一張、員工輪值表三張、員工打卡表十二張、贈分卡
    十八張、員工簽名表二張、機台開分洗分鑰匙三支、電腦一台、磁碟片六張、貴
    賓卡使用登記表三張、營業日記本一本。
二、案經新竹市警察局第一分局報請及臺灣新竹地方法院檢察署檢察官自動檢舉偵查
    起訴。
    理  由
一、訊據被告等均矢口否認有賭博財物之犯行，並一致辯稱：系爭機台僅供娛樂用，
    顧客開分後可把玩機台至分數用玩為止，不得將分數兌換現金。至證人李文洲於
    偵查中係經警以非法方法取供始為不實之陳述，另關於同案被告吳朝榮及被告己
    ○○之警訊過程，亦不合法，自難採為證據云云。惟查：
(一)被告戊○○開設公眾得出入之該廣場，擺設機台招募會員，並僱請被告丁○○、
    陳火生、陳滄浪為現場主任，乙○○為櫃臺員，劉亞倫、鄭愛蘭及魏美枝、劉東
    櫻、謝金蓮、陳盈玲、徐美君、邱琴芳、陳孟玉為開分員，分別在現場負責督導
    、開分洗分及兌換現金之工作，採早、午、晚三班制二十四小時營業等情，業據
    被告戊○○、丁○○、乙○○、庚○○、己○○及共犯被告陳火生供陳明確，並
    經證人李文洲、朱燦章、王恩承、姜義杰、謝金蓮、陳盈玲、徐美君、邱琴芳、
    陳孟玉証述無異，復有先後被查獲之賭博機具共一百零四台（含ＩＣ板一百一十
    三片）、賭資合計四萬八千六百九十元、監視器、電視四組、貴賓卡使用登記表
    十八張、會員名冊四張、會員資料八張、交接班計分紀錄表二張、日報表八張、
    錄影帶二十五卷、滿天星開分表一張、機台開分洗分表二張、贈分卡十八張、員
    工名冊一張、員工輪值表三張、員工打卡表十二張、員工簽名表二張、機台開分
    洗分鑰匙三支、電腦一台、磁碟片六張等物扣案可稽。
(二)證人吳朝榮於警訊時證稱：「我今日（八十八年十月二十五日）到該店把玩第二
    十三、二十五號機台，並二十五號機台有中鐵枝後，得四千分，該店員即拿四千
    元予我，並將我所得之四千分洗掉。」（見八十八年偵字第七七０九號卷第十五
    頁至第十六頁），證人己○○於警訊時證稱：「（經你供述曾經贏過乙次，贏得
    金額多少，時間為何）金額新台幣二千五百元，．．．」、「（你如何兌換該次
    贏的金錢，向何人兌換）我向開分小姐表示我要離開，要洗分兌換現金，開分小
    姐便叫店裡一男性服務人員來幫我洗分，然後交付我二千五百元」等語（見上開
    偵查卷第二十三頁反面），證人李文洲於警訊及偵查中分別證稱：「大約八十九
    年九月一日晚上二十時進入該店把玩滿天星機檯．．．，我贏得累計三百分，由
    店內員工陳火生兌換三千元給我．．．。」、「我有看見到其他賭客進入店內廁
    所內，由陳火生在廁所內兌換電玩賭資給不特定客人。」及「．．．，玩完了，
    看分數是多少，直接跟開分小姐說要洗分，他們會看是不是熟客，小姐會跟陳火
    生講要換多少錢，然後直接到廁所換現鈔。」等語（見八十九年他字卷第二八二
    號偵查卷第四十頁反面四十一頁正面、第五十八頁反面），足認本件確有洗分換
    錢之賭博行為。
(三)被告庚○○、己○○曾多次前往該廣場把玩店內所擺設之機具等情，亦經被告庚
    ○○於警訊時供述：「我連今天共至該電玩過四、五次，我都是玩滿天星機檯．
    ．．」等語（見八十八年偵字第七七０九號卷第二十六頁正面），及被告己○○
    於警訊時供述：「玩大約五次．．．，我向開分小姐表示我要離開，要洗分兌換
    現金，開分小姐便叫店裏一男姓服務員來幫我洗分，然後付我二千五百元」等語
    在卷，並有被告己○○於八十七年十一月十四日加入該廣場為會員之會員資料一
    份在卷可憑，足見被告庚○○、己○○亦有連續在公眾得出入之場所賭博財物之
    犯行。
(四)被告等雖以前揭情詞置辯，證人李文洲於原審亦改稱：「威脅有，要我配合才可
    以回家，是作筆錄的警察」云云，同案被告劉亞倫、鄭愛蘭、王凱立及證人姜義
    杰、朱燦章、王恩承、謝金蓮、陳盈玲、徐美君、邱琴芳、陳孟玉亦附和其詞，
    惟證人即同案被告劉亞倫、鄭愛蘭、王凱立及證人姜義杰、朱燦章、王恩承、謝
    金蓮、陳盈玲、徐美君、邱琴芳、陳孟玉因事涉己責，已難期為公平之陳述，且
    證人即承辦員警丙○○於本院調查時證稱：「（李文洲的筆錄是你製作的嗎？）
    是的。（你問他時有無恐嚇他說如果不配合就要讓他失去工作，配合才要讓他回
    去？）沒有，當時是配合檢察官去查獲的，問的時候主任檢察官侯寬仁及檢察官
    吳翠玲都有在場，就在當事人旁邊。（李文洲有承認說可以洗分換錢？）是的，
    當時筆錄做完時，檢察官也有再做一次。（證人李文洲說是你恐嚇他？）沒有，
    當時也有警政署的長官在場。（他是在自由意識下為陳述嗎？）是的，他怎麼講
    我就怎麼寫。（你有無對他強暴脅迫？）沒有。」等語，證人即承辦員警甲○○
    於本院調查時亦證稱：「（己○○的筆錄是你製作的嗎？）是的。（警訊時他是
    在自由意識下為陳述嗎？）是的。（己○○說他警訊筆錄的過程不合法，有何意
    見？）我們都照他的意思寫。（有無強暴脅迫）沒有。」等語，即被告己○○於
    本院調查時自承：「（對於證人所言有何意見？）甲○○是記筆錄的，當時問我
    筆錄的說寫一寫就可以回去了，沒有對我強暴脅迫。（為何你說警訊過程不合法
    ？）我沒有這樣說。（你的上訴狀有這樣寫？）是律師寫好之後叫我簽的。」等
    語，被告戊○○於本院調查時亦供稱：「（警訊筆錄過程如何不合法？）這是律
    師寫的。」等語，再者，同案被告吳朝榮之警訊筆錄，係出於任意性乙節，亦經
    證人即承辦員警劉永福於原審證述明確，同案被告吳朝榮經原審判處罪刑後，亦
    未提起上訴，足認被告等所辯無非空言巧飾或事後卸責之詞，另前開同案被告及
    證人之供詞，亦屬迴護被告之詞，均不足採。
(五)前開查扣之日報表八張、機台開分洗分表二張，其上均詳為記載各機台洗分之數
    額，並以此計算業績金額，且該日報表「當期報表」內容，更以投幣及退款之差
    額計算損益，苟被告等所辯系爭機台確屬純娛樂而不得退款，僅需記載開分金額
    ，即足以計算當日營業額，何需詳實紀錄洗分金額，並計算差額以核算業績損益
    ，又倘顧客需將所開分數玩畢或放棄分數即得停止把玩機台，則該廣場所需雇用
    之店員人數，只能勝任兌換代幣開分，並於顧客放棄分數時，將機台數額歸零等
    工作即可，何須分別雇用三位現場主任負責管理及高達七位之開分員擔任開分洗
    分之理，此亦足據為不利於被告等之認定。
(六)本件事證明確，被告等犯行堪以認定。
二、按刑法所謂常業犯，祇須行為人有賴該行業牟利為業之意思，而以事實上之表現
    為已足，不以藉該行業為唯一生存者為必要。本件被告戊○○在該廣場擺設各種
    電動賭博機台，並先後僱請被告丁○○、陳火生、陳滄浪為現場主任，乙○○為
    櫃臺員，劉亞倫、鄭愛蘭及魏美枝、劉東櫻、謝金蓮、陳盈玲、徐美君、邱琴芳
    、陳孟玉為開分員，分別在現場負責督導、開分洗分及兌換現金之工作，採早、
    午、晚三班制二十四小時營業，自均有賴此牟利為業之意思。是核被告戊○○、
    丁○○、乙○○所為，均係犯刑法第二百六十七條之常業賭博罪。被告庚○○、
    己○○所為，均係犯刑法第二百六十六條第一項前段之賭博罪。被告戊○○先後
    與丁○○、乙○○及陳火生、陳滄浪、劉亞倫、鄭愛蘭、魏美枝、劉東櫻、謝金
    蓮、陳盈玲、徐美君、邱琴芳、陳孟玉間，互有犯意之聯絡及行為之分擔，均為
    共同正犯。庚○○、己○○先後多次賭博之犯行，時間緊接，手段相若，所犯構
    成要件相同，顯係出於概括犯意反覆為之，均應依連續犯之規定論以一罪，並加
    重其刑。查被告丁○○曾於八十四年間犯賭博罪，經原審法院判處有期徒刑六月
    ，於八十四年九月七日執行完畢，有本院被告全國前案紀錄表一份在卷為憑，於
    五年內再犯有期徒刑以上之本罪，為累犯，應依法加重其刑。公訴人雖僅就被告
    庚○○、己○○於八十八年十月二十五日之賭博犯行提起公訴，惟其餘賭博犯行
    與起訴事實有連續犯關係，屬裁判上一罪，為起訴效力所及，本院自應併予審理
    ，附此敘明。
三、原審基於前述理由，因依刑法第二十八條、第五十六條、第二百六十七條、第二
    百六十六條第一項、第四十七條、第四十一條第一項前段、第四十二條第二項、
    第二百六十六條第二項、第三十八條第一項第二款，罰金罰鍰提高標準條例第一
    條前段、第二條各規定，於審酌被告等動機、目的、手段、品行、對於社會風氣
    所生影響及犯罪後態度等一切情狀，分別量處被告戊○○有期徒刑六月，併科罰
    金一萬元，被告丁○○有期徒刑四月，被告陳火生有期徒刑月，被告乙○○有
    期徒刑二月，被告庚○○、己○○各處罰金二仟元，並分別諭知易科罰金及易服
    勞役折算之標準，暨以被告乙○○前此未曾受有期徒刑以上刑之宣告，有本院被
    告全國前案紀錄表一紙在卷可稽，偶因受雇他人，致罹刑章，惡性非重，經此科
    刑教訓，日後當知警惕，而無再犯之虞，應認對其所宣告之刑，以暫不執行為適
    當，併予宣告緩刑二年，另扣案之電動賭博機具共一百零四台（含ＩＣ板一百一
    十三片）、賭資合計四萬八千六百九十元，應依刑法第二百六十六條第二項之規
    定宣告沒收。其餘扣案物品，係被告等犯罪所用之物，且屬被告戊○○所有，併
    依刑法第三十八條第一項第二款之規定宣告沒收。核其認事用法，俱無違誤，量
    刑亦甚允洽。被告等上訴意旨，否認犯罪，均為無理由，胥予駁回。
四、被告庚○○、己○○前此未曾受有期徒刑以上刑之宣告，有本院被告全國前案紀
    錄表一紙在卷為憑，偶因一時失慮不周，參與賭博，情節尚輕，經此科刑教訓，
    日後當知警惕，而無再犯之虞，應認對其所受上開刑之宣告，以暫不執行為適當
    ，併予宣告緩刑二年，以啟自新。
據上論斷，應依刑事訴訟法第三百六十八條、第七十四條第一款，判決如主文。
本案經檢察官曾忠己到庭執行職務。
中      華      民      國     九十一   年      一      月     二十三   日
                          臺灣高等法院刑事第六庭
                              審判長法  官  陳  春  秋
                                    法  官  徐  培  元
                                    法  官  高  明  哲
右正本證明與原本無異。
不得上訴。
                                    書記官  李  垂  福
中      華      民  國     九十一   年      一      月     二十五   日
附錄本案論罪科刑法條全文
刑法第二百六十七條：
以賭博為常業者，處二年以下有期徒刑，得併科一千元以下罰金。
刑法第二百六十六條：
在公共場所或公眾得出入之場所賭博財物者，處一千元以下罰金。但以供人暫時娛樂
之物為賭者，不在此限。
當場賭博之器具與在賭檯或兌換籌碼處之財物，不問屬於犯人與否，沒收之。
  附  表
┌─┬───┬────┬─────┬────────┬─────────┐
│編│查獲時│偵查案號│擺設賭博機│    雇用人員    │  扣  案  物      │
│號│間    │        │具        │                │                  │
├─┼───┼────┼─────┼────────┼─────────┤
│  │八十八│八十八年│滿天星電動│丁○○自八十七年│監視器、電視四組、│
│一│年十月│度偵字第│玩具三十台│十一月十七日起受│錄影帶一卷、賭資一│
│  │二十五│七七０九│、四大天王│雇擔任現場主任、│萬四千七百元、貴賓│
│  │日零時│號      │電動玩具十│劉亞倫自八十八年│卡使用登記表十五張│
│  │許    │        │台、麻將電│九月十四日起受雇│、交接班計分紀錄表│
│  │      │        │動玩具十台│擔任櫃臺員、鄭愛│二張、日報表八張，│
│  │      │        │、水果精靈│愛蘭（以上二人均│及上開賭博機具之Ｉ│
│  │      │        │彈珠台五台│另行審結）及孫依│Ｃ板共五十八塊（每│
│  │      │        │、賓果電動│柔分別自八十八十│台機具各一塊）。  │
│  │      │        │玩具一台。│月十三日、十五日│                  │
│  │      │        │          │受雇擔任開分員。│                  │
├─┼───┼────┼─────┼────────┼─────────┤
│  │八十九│八十九年│滿天星電動│丁○○、陳火生（│錄影帶二十四卷、賭│
│二│年九月│度偵字第│玩具三十台│自八十九年四月一│資三萬三千九百九十│
│  │二十一│六一二六│、四大天王│日起）、陳滄浪均│元、會員名冊四張、│
│  │日晚間│號      │電動玩具十│受雇擔任現場主任│會員資料八張、滿天│
│  │九時二│        │台、麻將電│。魏美枝、劉東櫻│星開分表一張、機台│
│  │十五分│        │動玩具十台│、謝金蓮、陳盈玲│開分洗分表二張、員│
│  │許    │        │、水果精靈│、徐美君、邱琴芳│工名冊一張、員工輪│
│  │      │        │彈珠台五台│、陳孟玉、分別受│值表三張、員工打卡│
│  │      │        │、賓果電動│雇為早、午、晚班│表十二張、贈分卡十│
│  │      │        │玩具一台。│開分員。        │八張、員工簽名表二│
│  │      │        │          │                │張、機台開分洗分鑰│
│  │      │        │          │                │匙三支、電腦一台、│
│  │      │        │          │                │磁碟片六張、貴賓卡│
│  │      │        │          │                │使用登記表三張、營│
│  │      │        │          │                │業日記本一本、，及│
│  │      │        │          │                │上開賭博機具ＩＣ板│
│  │      │        │          │                │共五十六塊（每台機│
│  │      │        │          │                │具各一塊）。      │
└─┴───┴────┴─────┴────────┴─────────┘
